臺灣高等法院臺南分院刑事判決
111年度上易字第64號
上  訴  人  
即  被  告  陳建彰
指定辯護人  許依涵律師
上列上訴人因妨害自由案件，不服臺灣雲林地方法院110年度易
字第520號中華民國110年10月29日第一審判決（起訴案號：臺灣
雲林地方檢察署110年度偵字第4050號），提起上訴，本院判決
如下：
    主  文
上訴駁回。
    理  由
一、民國110年6月18日修正施行之刑事訴訟法第348條規定：「
    上訴得對於判決之一部為之。對於判決之一部上訴者，其有
    關係之部分，視為亦已上訴。但有關係之部分為無罪、免訴
    或不受理者，不在此限。上訴得明示僅就判決之刑、沒收或
    保安處分一部為之」。同日修正施行之刑事訴訟法施行法第
    7條之13規定：「中華民國110年5月31日修正通過之刑事訴
    訟法施行前，已繫屬於各級法院之案件，於施行後仍適用修
    正前刑事訴訟法第348條規定；已終結或已繫屬於各級法院
    而未終結之案件，於施行後提起再審或非常上訴者，亦同」
    。經查：本案於上述規定修正施行之後111年1月26日始繫屬
    於本院（見本院卷第3頁），上訴之效力及範圍應依修正後
    第348條規定。而原審判決後，檢察官並未提起上訴，被告
    明示僅就原判決量刑部分提起上訴（包括：原審依刑法第47
    條累犯規定加重其刑，是否造成量刑過重？原審各罪的量刑
    及所定的應執行刑是否過重？見本院卷第9頁、第85頁被告
    的上訴理由），檢察官和被告、辯護人雙方均同意本院僅就
    量刑事項進行證據調查及辯論（本院卷第86頁審理筆錄參照
    ）。因此，本件審判範圍僅就原判決量刑妥適與否進行審理
    ，本案犯罪事實、所犯法條及論罪部分之認定，當事人均沒
    有爭執，本院爰引用第一審判決書所記載之事實、證據、論
    罪及沒收（如附件一），合先敘明。
二、被告上訴意旨：引用被告民國110年11月11日刑事上訴狀所
    載（如附件二）。
三、經查，原審認定被告於原審判決附表編號1、2犯行中係構成
    累犯，經裁量後並加重其刑，並無違法不當之處：
　㈠刑法第47條第1 項規定：「受徒刑之執行完畢，或一部之執
    行而赦免後，5 年以內故意再犯有期徒刑以上之罪者，為累
    犯，加重本刑至二分之一」，就累犯的構成要件而言，立法
    者就被告的「前案」要件僅規定「受徒刑之執行完畢」，並
    未限定被告係觸犯何種罪名，亦未區分被告係故意犯或過失
    犯。就被告構成累犯的「效果」，則係規定法院「應」一律
    要加重其刑，而非賦予法院裁量是否要加重其刑，此乃因「
    累犯」的立法政策源於：「受刑後復犯罪，可證明通常刑
    之不足以懲治其特別惡性，而有加重其刑之必要」、「累犯
    之加重，係因犯罪行為人之刑罰反應力薄弱，需再延長其矯
    正期間，以助其重返社會，並兼顧社會防衛之效果」（歷次
    立法理由參照），此立法政策亦與一般人民的生活經驗及國
    民感情相符，因此司法院大法官會議第775 號解釋意旨稱：
    「依上開系爭規定法律文義及立法理由觀之，立法者係認為
    行為人於前罪徒刑執行完畢或一部之執行而赦免後，5 年內
    又故意違犯後罪，因累犯者之主觀惡性較重，故所違犯之後
    罪應加重本刑至二分之一，因此系爭規定所加重處罰者，係
    後罪行為，而非前罪行為，自不生是否違反憲法一行為不二
    罰原則之問題」。依此，法官仍有依照立法者的意旨，忠實
    適用刑法第47條規定的義務。
　㈡其次，上開大法官會議解釋文認為刑法第47條規定部分違憲
    的地方，則僅限於：「惟其不分情節，基於累犯者有其特別
    惡性及對刑罰反應力薄弱等立法理由，一律加重最低本刑，
    於不符合刑法第59條所定要件之情形下，致生行為人所受之
    刑罰超過其所應負擔罪責之個案，其人身自由因此遭受過苛
    之侵害部分，對人民受憲法第8 條保障之人身自由所為限制
    」者，方不符憲法罪刑相當原則，牴觸憲法第23條比例原則
    ，大法官會議認為於此範圍內，有關機關應自本解釋公布之
    日起2 年內，依本解釋意旨修正之。於修正前，為避免發生
    上述罪刑不相當之情形，法院就該個案應依本解釋意旨，裁
    量是否加重最低本刑。
　㈢而何謂「罪刑不相當」的情形，司法院大法官會議上開解釋
    理由乃舉例：「本來法院認為諭知6 月有期徒刑得易科罰金
    或易服社會勞動即可收矯正之效或足以維持法秩序，但於不
    符合刑法第59條所定要件之情形下，因累犯加重最低本刑之
    結果，法院仍須宣告7 月以上有期徒刑，致不得易科罰金或
    易服社會勞動」的情形。
　㈣綜上，司法院大法官會議解釋揭示法官是否依照累犯規定裁
    量加重其刑的重點，仍在於依照被告本案的犯罪情節，如果
    加重其刑，是否將因此導致行為人承受過重過苛的刑罰，而
    導致罪刑不相當的情形。至於行為人構成累犯的前案犯罪事
    實，與本案的犯罪罪質是否相同（相似），或本案犯罪時間
    係在前案徒刑執行完畢五年內多久，依照立法者對於累犯的
    定義，本不應為考量的因素，如果仍須列予考量，至多也是
    綜合於本案犯罪情節以內一起判斷而已。
　　因此，倘事實審法院已就個案犯罪情節，具體審酌行為人一
    切情狀及所應負擔之罪責，經裁量結果認依刑法第47條第1 
    項規定加重其最低本刑，而無過苛或罪刑不相當之情形者，
    即與上開解釋意旨無違（最高法院109年度台上字第3004號
    判決意旨參照）。
　㈤本案被告前因妨害性自主案件，經臺灣高等法院臺中分院以9
    8年度上訴字第2280號判決判處有期徒刑4年6月確定，於104
    年12月22日縮刑期滿未經撤銷假釋而執行完畢，有被告前案
    紀錄表在卷可參，被告於前案徒刑執行完畢後，本應記取教
    訓，謹慎自守，然被告竟於徒刑執行完畢短短5年內，故意
    再犯原審判決附表編號1、2有期徒刑以上之2罪，顯示被告
    對於刑罰的反應力薄弱，有其特別惡性，且依照被告所犯刑
    法第305條恐嚇安全罪的法定刑，就拘役刑部分，經以累犯
    加重其刑，法院最低可量處拘役2日，最高可量處拘役120日
    （刑法第33條第4款參照），對照被告於本案犯行情節，客
    觀上並無使被告承受過重刑罰之虞，
　㈥縱使如辯護人所辯護內容，衡量被告是否應依刑法第47條累
    犯加重其刑，宜亦考量被告前案與本案的罪質關係乙節。經
    查：被告前案所犯係成年人對少年犯強制性交罪，有被告前
    案判決在卷可參（本院卷第57頁），乃不尊重異性，侵害異
    性性自主權的案件，且被告於前案經判處的刑度高達4年6月
    ，被告於前案執行完畢後，理應更加警惕自己，不能再觸犯
    國家有期徒刑以上之罪，被告竟於前案執行完畢後未滿5年
    ，即先後觸犯本案同樣不尊重異性、口出恐嚇言語的原審判
    決附表編號1、2恐嚇罪，更可見被告並不知記取前案執行的
    教訓，對於刑罰的反應力薄弱，而有特別惡性，倘依累犯規
    定加重其刑，並不會使其蒙受過重刑罰。因此辯護人辯稱：
    被告原審判決附表編號1、2的犯罪罪質與前案罪質不同、所
    犯時間距離前案執行完畢時間已快接近5年，指摘原審依刑
    法第47條第1項規定加重被告刑度不當云云，並不可採。
四、被告另上訴主張原審各罪量刑及定應執行刑過重部分，亦無
    理由：
　㈠原審審理後，審酌：被告因感情糾紛，竟不思理性、和平處
    理問題，擅以如原審判決附表所示訊息內容恐嚇告訴人，使
    告訴人心生畏懼，身心受有一定程度之危害，顯見其自我衝
    動控制能力不足，並欠缺尊重他人權利之意識，又未與告訴
    人達成和解或賠償損害，實屬不該；惟念及被告犯後坦承犯
    行，另考量被告自陳○○畢業之智識程度、於原審審理時陳述
    之家庭生活及經濟狀況（見原審卷第36頁），及衡酌被告之
    犯罪動機、目的、手段、所生危害，暨告訴人之意見（見原
    審卷第31頁、第36頁、第39頁、第41頁）等一切情狀，分別
    量處如原審判決附表所示之刑（50日、45日、40日），並諭
    知如易科罰金，以新臺幣1000元折算1日，再定應執行110日
    ，諭知同樣之易科罰金折算標準。
　㈡經核原審判決上開認事用法並無違誤，量刑亦屬妥適，並無
    違法不當之處。所定的應執行刑，也已經依據定應執行刑制
    度的恤刑精神，採限制加重原則，就被告的整體犯行重新檢
    視而妥適量刑，客觀上並無罪刑不相當的情形。
　㈢被告雖以上訴狀第二點所載理由，主張原審量刑過重（見該
    上訴狀第3頁），然量刑之輕重，係事實審法院得依職權自
    由裁量之事項，茍已斟酌刑法第57條各款所列情狀而未逾越
    法定刑度，亦無明顯違背罪刑相當原則，不得遽指為違法。
    原審判決就被告量刑部分，已審酌刑法第57條規定之多款量
    刑事由，諸如被告之犯罪動機、目的，被告之品行、所生危
    害、犯後態度，及被告智識程度、生活狀況，並未逾越法定
    刑度，亦無濫用裁量之情事。且被告確實以原審判決附表所
    示的言語恐嚇被害人，觀諸該恐嚇的內容粗鄙、兇狠，造成
    被害人的內心恐懼非輕，被害人也具狀向本院表示其因本案
    出現身心症狀，業經醫院診斷認為罹有創傷後壓力症狀，其
    不願意原諒被告，有被害人陳報的就診資料及意見可參（本
    院卷第49頁以下），益證原審量刑並無過重，本院也無再為
    被告調降刑度的空間。
五、綜上，原審上開認事用法並無違誤，量刑亦屬妥適，被告仍
    執上開情詞提起上訴，主張原審用刑法第47條累犯加重其刑
    不當，或主張原審量刑過重，請求本院撤銷改判更輕之刑云
    云，並無理由，應予駁回。　　
據上論結，應依刑事訴訟法第368條，判決如主文。
本案經檢察官林柏宇提起公訴，檢察官林志峯到庭執行職務。
中　　華　　民　　國　　111 　年　　3 　　月　　16　　日
                  刑事第五庭    審判長法　官  蔡廷宜
                                      法　官  林坤志
                                      法　官  蔡川富
以上正本證明與原本無異。
不得上訴。
　　　　　　　　　　　　　　　　　　　書記官  黃心怡
中　　華　　民　　國　　111 　年　　3 　　月　　16　　日
附錄本案論罪科刑法條全文：
中華民國刑法第305條
以加害生命、身體、自由、名譽、財產之事恐嚇他人，致生危害
於安全者，處2年以下有期徒刑、拘役或9千元以下罰金。